【裁判字號】    98,台上,4958
【裁判日期】    980902
【裁判案由】    違反毒品危害防制條例
【裁判全文】
最高法院刑事判決            九十八年度台上字第四九五八號
上  訴  人  甲○○
上列上訴人因違反毒品危害防制條例案件，不服台灣高等法院中
華民國九十五年十一月十五日第二審更審判決（九十五年度上更
(二)字第五０二號，起訴案號：台灣桃園地方法院檢察署九十二年
度偵緝字第四三五、八八０號），提起上訴，本院判決如下：
    主  文
原判決撤銷，發回台灣高等法院。
    理  由
本件原判決認定上訴人甲○○明知安非他命係毒品危害防制條例
第二條第二項第二款所列之第二級毒品，依法不得販賣、持有，
竟基於意圖營利販賣甲基安非他命及安非他命之概括犯意，以其
所有0000000000號行動電話與徐振崇聯繫，先後於(一)
、民國九十一年十一月十九日，在桃園縣龜山鄉○○○街一一一
號前，以新台幣（下同）一千五百元代價販賣安非他命一小包予
徐振崇。(二)、同年十二月六日下午六時許，在其居住之同街一一
一號二樓十二室，以一千元代價販賣安非他命一小包予徐振崇。
(三)、同年十二月十四日下午六時二十分許，在同街一一一號前，
以二千元代價販賣毛重約一．二公克、淨重０．七一一八八公克
之甲基安非他命二小包予徐振崇。嗣於九十一年十二月十四日下
午九時許，警員在同縣龜山鄉○○路三一九號前查獲徐振崇持有
該二包甲基安非他命，乃循線於同日下午九時三十分許，在上訴
人居住之文昌三街一一一號二樓十二室內查獲上訴人，並扣得如
原判決附表一所示安非他命四包、行動電話一支，及上訴人所有
供販賣安非他命用之杓子四支、電子磅秤二台、藥缽一組、分裝
袋二七六個、帳冊一本等情。因而撤銷第一審之科刑判決，改判
仍論處上訴人連續販賣第二級毒品，累犯罪刑，固非無見。
惟查：(一)、毒品危害防制條例第二條第二項所規定第二級毒品之
品項如該條項附表二所載，而該附表二編號十二為安非他命，編
號八九為甲基安非他命，足見安非他命與甲基安非他命屬不同種
類之第二級毒品。依原判決認定之事實，上訴人於九十一年十二
月十四日販賣「甲基安非他命」二包予徐振崇，徐振崇旋被警查
扣，但理由說明徐振崇被警查扣者為「安非他命」二包（原判決
第九頁倒數第一行），復稱此二包毒品經鑑定有「甲基安非他命
」成分（原判決第二二頁第十六至二０行）。就上訴人販賣予徐
振崇者，究係安非他命或甲基安非他命，前後論述不一。又原判
決事實欄記載在上訴人住處扣得「安非他命」四包，理由說明此
四包毒品經送行政院衛生署管制藥品管理局檢驗結果，係「安非
他命」，有該局之檢驗成績書在卷可憑云云（見原判決第二二頁
第二二至二四行），且主文諭知沒收此四包「安非他命」。然依
卷內該局檢驗成績書之記載，送驗物品四包係檢出含Methamphet
amine （甲基安非他命）成分（見第一審卷(一)第八十、八一頁）
，顯見原判決認定之事實與卷內證據資料不相適合，均屬理由矛
盾。本院前次發回意旨已明確指明，原判決仍疏未認定說明，原
有瑕疵依然存在。(二)、訊問被告，除有急迫情況且經記明筆錄者
外，應全程連續錄音，必要時，並應全程連續錄影；筆錄內所載
之被告陳述與錄音或錄影之內容不符者，除急迫而得免於錄音者
外，其不符之部分，不得作為證據；司法警察官或司法警察詢問
犯罪嫌疑人時，亦然，刑事訴訟法第一百條之一、第一百條之二
定有明文。是警詢筆錄所載與錄音內容不符之犯罪嫌疑人陳述，
如無上開例外情形，即無證據能力，應不得作為證據使用。原審
勘驗犯罪嫌疑人徐振崇九十一年十二月十五日第二次警詢錄音帶
結果，並無徐振崇答稱三次毒品交易之時間、地點、數量、金額
等錄音（見原審上訴卷第三六至三八頁），惟警詢筆錄卻有此記
載（見偵字第二二七三八號卷第三０頁背面），則徐振崇警詢筆
錄內關於販毒次數、販毒所得財物等與犯罪構成要件有關之陳述
，依法即不能作為證據。原判決亦認此部分警詢筆錄違背刑事訴
訟法第一百條之一規定，不能作為證據，竟復於理由說明依同法
第一百五十八條之四及第一百五十九條之二規定，審酌人權保障
及公共利益之維護，認仍非不得為證據（原判決第十二頁第十九
行至第十三頁第七行），而作為本件犯罪基礎證據之一，難謂適
法。(三)、原判決理由記載上訴人於偵查、審判中自白販賣第二級
毒品（原判決第二五頁第六至七行、第十七行），並以此為上訴
人犯罪之證據。然依卷內所載，上訴人於偵查中否認販賣第二級
毒品給徐振崇，辯稱在其住處扣得之物品係陳麗華（經檢察官提
起公訴後，現通緝中）所有，其提供該址給陳麗華使用，是陳麗
華在販賣毒品，其僅替陳麗華記帳等語（見偵字第二二七三八號
卷一第三九、四三至四五頁）。審判中亦否認販賣給徐振崇，仍
辯稱是陳麗華在販賣毒品等語（見第一審卷(二)第一０至一二頁、
第五二至五八頁，原審上訴卷第七六至八０頁，更(一)卷第八０頁
、更(二)卷第八五至八八頁），顯見原判決理由記載與卷內證據資
料不符，自有判決理由矛盾之違法。本件實情如何，仍待深入詳
查探究明白。原審未澈查釐清，遽行判決，難謂無證據調查未盡
之違法。以上或係上訴意旨所指摘，或為本院得依職權調查之事
項，應認原判決仍有撤銷發回更審之原因。
據上論結，應依刑事訴訟法第三百九十七條、第四百零一條，判
決如主文。
中    華    民    國  九十八  年    九    月    二    日
                      最高法院刑事第十一庭
                          審判長法官  石  木  欽
                                法官  洪  佳  濱
                                法官  呂  丹  玉
                                法官  段  景  榕
                                法官  陳  東  誥
      本件正本證明與原本無異
                                      書  記  官
中    華    民    國  九十八  年    九    月    七    日
                                                      K


司法院資訊處製作；財團法人民間司法改革基金會備份。
